【裁判字號】    92,交易,86
【裁判日期】    920704
【裁判案由】    過失傷害
【裁判全文】
臺灣臺南地方法院刑事判決                          九十二年度交易字第八六號
    公  訴  人  臺灣臺南地方法院檢察署檢察官
    被      告  乙○○
右列被告因過失傷害案件，經檢察官提起公訴（九十一年度偵字第一０四七０號），
本院判決如左：
    主  文
乙○○因過失傷害人，處拘役參拾日，如易科罰金，以參佰元折算壹日。
    事  實
一、乙○○於民國九十一年四月十四日上午，駕駛車牌號碼Ｊ五—五八０六號自用小
    客車，沿台南縣下營鄉○○○路，由北往南方向行駛，而於同日上午七時二十分
    許，途經無號誌設施之該路與復興街之交岔路口時，理應注意車輛行經無號誌之
    交岔路口時，應減速慢行，作隨時停車之準備，並應注意汽車行駛時，駕駛人應
    注意車前狀況，隨時採取必要之安全措施，且應注意汽車行經交岔路口時，不得
    超車，又依當時天候晴朗、日間自然光線、路面乾燥無缺陷、道路上未有任何障
    礙物、視距復屬良好等情形以觀，客觀上亦無不能注意之情事，其竟疏未注意減
    速慢行，並作隨時停車之準備，且未注意車前狀況，即貿然超車通過該路口。適
    有未考領合格駕駛執照之甲○○駕駛車牌號碼ＭＱＱ—九六三號重型機車，車上
    並違規超載其孫及其妻共三人，而沿上述復興街，由東往西方向，同時行經該路
    口，亦疏未注意支線道車應讓幹線道車先行，即貿然通過該路口。乙○○因有前
    述疏失，以致發現甲○○所騎之機車時，業已避煞不及，其所駕駛之小客車乃在
    前述路口與甲○○所騎之機車發生碰撞，並造成甲○○受有右脛骨、腓骨遠端粉
    碎性骨折之傷害。乙○○則於肇事後，犯罪未被有偵查權之公務員或機關發覺前
    ，即向台南縣警察局麻豆分局警員報案並表明係肇事車輛之駕駛人而自首，且坦
    承犯行進而接受裁判。
二、案經甲○○訴由台南縣警察局麻豆分局報請臺灣臺南地方法院檢察署檢察官偵查
    起訴。
    理  由
一、右述犯罪事實，業據被告乙○○於本院審理時坦白承認，核與告訴人甲○○於警
    訊時及偵審中所指訴之情節相符，並有道路交通事故調查報告表一紙及交通事故
    照片十三張在卷可參；又告訴人因本件車禍而受有如事實欄所載之傷害，亦有奇
    美醫學中心九十一年八月二十七日、九十二年五月六日診斷證明書各一紙附卷可
    資佐證。
二、按行經無號誌之交岔路口時，應減速慢行，作隨時停車之準備；又汽車行駛時，
    駕駛人應注意車前狀況，並隨時採取必要之安全措施；另汽車行經交岔路口時，
    不得超車，道路交通安全規則第九十三條第一項第三款、第九十四條第三項及第
    一百零一條第一款分別定有明文。本件被告乙○○於右述時、地，駕駛小客車行
    經無號誌設施之交岔路口時，理應注意上開道路交通安全規則等規定，而本件案
    發當時天候晴朗、日間自然光線、路面乾燥無缺陷、道路上未有任何障礙物、視
    距復屬良好等情，亦據右開道路事故調查事故表載明可考，是客觀上並無不能注
    意之情事，其竟疏於注意減速慢行，並作隨時停車之準備，且未注意車前狀況，
    即貿然超車通過該路口，以致不慎與告訴人甲○○所騎之機車發生碰撞，並造成
    告訴人受傷之結果，是被告之上述駕駛行為，顯然具有過失。
三、況本件經送台灣省台南區行車事故鑑定委員會及臺灣省車輛行車事故覆議鑑定委
    員會結果，亦均認被告乙○○駕駛小客車，行經無號誌岔路口，未減速慢行，未
    注意車前狀況，且超車不當等駕駛行為，係本件車禍之肇事因素等情，有台灣省
    台南區車輛行車事故鑑定委員會九十一年十一月二十九日南鑑字第九一一三九二
    號函及所附之鑑定意見書、臺灣省車輛行車事故覆議鑑定委員會九十二年二月十
    七日府覆議第九一三○二七號函及其所附覆議意見書各一份在卷可憑，此結果更
    加證明被告駕車肇事致告訴人甲○○受傷之行為，確有過失無疑。至前述台灣省
    台南區車輛行車事故鑑定委員會鑑定結果，雖認被告駕駛小客車，行經無號誌岔
    路口，未減速慢行，未注意車前狀況，超車不當，為本件車禍之肇事主因，然因
    本件告訴人係騎機車沿屬支線道之復興街，而直行通過上開交岔路口，故告訴人
    不僅應負有「支線道車應讓幹線道車先行」之注意義務，且此項注意義務，亦應
    較「幹線道車行經無號誌交岔路口應減速慢行」之注意義務來得大，另告訴人更
    係未考領有合格之駕駛執照即騎機車於道路上行駛，故其駕車操控能力及技術與
    對於道路交通安全規則之認識，衡情應均較一般合格駕駛人來得差，故告訴人之
    右述駕駛行為，就本件車禍之發生而言，至少應係與被告之駕駛行為同為肇事原
    因，基此，上述台灣省車輛行車事故覆議鑑定委員會鑑定結果，認「甲○○無照
    駕駛重機車，行經無號誌交岔路口，支線道車未暫停讓幹道線車先行，與乙○○
    駕駛自小客車，行經無號誌交岔路口，未減速慢行且未注意車前狀況超車不當，
    同為肇事原因」等情，應較為可採，而前開台灣省台南區車輛行車事故鑑定委員
    會鑑定結果，認被告駕駛小客車，行經無號誌岔路口，未減速慢行，未注意車前
    狀況，超車不當，為本件車禍之肇事主因，經核則尚非適當。此外，告訴人無照
    駕駛重機車，行經無號誌交岔路口，支線道車未暫停讓幹道線車先行之駕駛行為
    ，亦係本件車禍肇事之原因，雖有前開覆議意見書載明可證，然被告之上述過失
    ，既與告訴人之過失，併合而為本件車禍之肇事原因，則告訴人之過失，或可供
    為對被告量刑時之斟酌，但被告之刑責，則不能因此相抵而獲得減免，附此敘明
    。
四、末查，本件告訴人甲○○係因此次車禍，而受有如事實欄所載之傷害，故被告乙
    ○○之過失駕駛行為，與告訴人之傷害結果間，具有相當因果關係，復屬顯然。
    從而，本件事證已甚明確，被告過失傷害之犯行，應可認定。
五、核被告乙○○所為，應係犯刑法第二百八十四條第一項前段之過失傷害罪。又其
    於肇事後，犯罪未被有偵查權之公務員或機關發覺前，即向台南縣警察局麻豆分
    局警員報案並表明係肇事車輛之駕駛人而自首，且坦承犯行進而接受裁判等情，
    亦有前開道路交通事故調查報告表及卷附之警訊筆錄載明可考，故應依刑法第六
    十二條前段規定，減輕其刑。本院審酌被告之生活狀況、品行、智識程度、犯罪
    所生之危險或損害，以及告訴人甲○○因本件車禍所受之傷害程度，經查雖非輕
    微，而被告雖因駕駛小客車行經無號誌設施之交岔路口時，疏於注意應減速慢行
    ，復未注意車前狀況，並因超車不當，以致不慎與告訴人所騎之機車發生碰撞，
    然告訴人不僅未考領有合格之駕駛執照即騎機車於道路上行駛，且其所騎之機車
    上並違規超載其孫及其妻共三人（參見九十一年十月二十四日偵訊筆錄），此外
    並有支線道車未讓幹線道車先行之明顯疏失，故被告之過失程度，經核尚非重大
    ，又告訴人於本院審理時仍強烈表明被告應賠償其損失至少新臺幣八十萬元，該
    金額經核尚嫌過高，故被告肇事後至今未能與告訴人就民事損害賠償一事，應非
    僅因被告一方之因素所造成，另被告犯罪後亦已坦白承認所為，其犯後態度尚稱
    良好等一切情狀，量處如主文所示之刑，並諭知易科罰金之折算標準。
據上論斷，應依刑事訴訟法第二百九十九條第一項前段，刑法第二百八十四條第一項
前段、第六十二條前段、第四十一條第一項前段、罰金罰鍰提高標準條例第一條前段
、第二條，判決如主文。
中      華      民      國      九十二      年      七    月      四    日
                              臺灣臺南地方法院交通法庭
                                  法      官    陳  志  成
右正本證明與原本無異
如不服本判決應於送達後十日內向本院提出上訴狀（應附繕本）
                                  書  記  官    黃  瓊  蘭
中      華      民      國      九十二      年      七    月    四      日
附錄本案論罪科刑法條全文：
刑法第二百八十四條第一項（普通過失傷害罪）
因過失傷害人者，處六月以下有期徒刑、拘役或五百元以下罰金，致重傷者，處一年
以下有期徒刑、拘役或五百元以下罰金。


司法院資訊處製作；財團法人民間司法改革基金會備份。
